【裁判字號】    89,訴,1883
【裁判日期】    900130
【裁判案由】    偽造文書等
【裁判全文】
臺灣臺中地方法院刑事判決                        八十九年度訴字第一八八三號
    公  訴  人  台灣台中地方法院檢察署檢察官
    被      告  甲○○
    選任辯護人  謝子熾
右列被告因違反商標法等案件，經檢察官提起公訴（八十八年度偵續字第一六六號）
，本院判決如左：
    主  文
甲○○無罪。
    理  由
一、公訴意旨如後附起訴書所載。
二、按犯罪事實應依證據認定之，無證據不得推定其犯罪事實，又不能證明被告犯罪
    者，應諭知無罪之判決。刑事訴訟法第一百五十四條、第三百零一條第一項分別
    定有明文。另告訴人之告訴，係以使被告受刑事訴追為目的，是其陳述是否與事
    實相符，仍應調查其他事實以資審認，始得為不利被告之認定，最高法院五十二
    年台上字第一三００號判例可資參照。本件公訴人認被告甲○○涉違商標法等罪
    嫌，無非係以告訴人台灣巴斯夫股份有限公司之指訴，民國八十七年四月十
    日在被告所經營之愛根旺肥料工業股份有限公司（下簡稱愛根旺公司）查扣之數
    千包肥料，其包裝袋上確實印有德商巴地斯顏料化工廠在我國申請獲准註冊之「
    ＢＡＳＦ」商標圖樣，被告因將輸入肥料製造工廠名稱載為印尼「P.T SARANA
    SINAR FAJAR」公司（下簡稱印尼ＳＳＦ公司），而遭南投縣政府撤銷原所申請
    之輸入肥料登記證為其依據。然訊之被告甲○○，堅詞否認有何違反商標法及故
    意使公務員登載不實之行為，辯稱：伊所販售之肥料，原係德商BASF公司設在比
    利時之工廠所生產，委由比利時之「JANSSENS SMEETS & CO N.V.」公司（下簡
    稱比利時ＪＳ公司）包裝銷售，伊向印尼之ＳＳＦ公司下單購買後，該公司即向
    比利時ＪＳ公司購買轉售，並由ＪＳ公司在比利時直接裝船運到台灣，是以該些
    肥料均屬真品；又伊當時貿易之對象係印尼之ＳＳＦ公司，伊不知該公司係以三
    角貿易方式與其交易，且伊係於肥料進來之前，即先依印尼ＳＳＦ公司所寄來之
    資料辦理輸入肥料登記證，方會誤載製造工廠為印尼ＳＳＦ公司等語。
三、經查，(一)德商BASF公司在比利時亦設有工廠乙節，業經告訴人公司之經理陳忠證
    稱「告訴人公司的肥料都是從德國BASF公司及比利時的工廠進口的」在卷（參本
    院八十九年十一月二十一日訊問筆錄），並經告訴代理人張有捷律師承認屬實（
    參本院九十年一月十六日審判筆錄），而被告主張其所銷售之肥料，係其向印尼
    之ＳＳＦ公司購買後，再由ＳＳＦ公司向比利時之ＪＳ公司購買轉售給伊，並由
    ＪＳ公司在比利時直接裝船運到台灣部分，有被告提出之BASF公司比利時廠與
    比利時ＪＳ公司所訂立內載（中譯）「包裝材料應由受託管理貨物人（指ＪＳ公
    司）採買，委託人（BASF公司比利時廠）同意受託管理貨物之公司法人在其包裝
    物上印有ＢＡＳＦ之商標，此包裝物須通過一般安全標準：：：」之貨物交易契
    約，長榮海運公司所簽發內載「出貨比利時ＪＳ公司、通知人印尼ＳＳＦ公司
    、受貨人愛根旺公司」之提單，印尼ＳＳＦ公司寄給被告業經駐印尼台北經濟
    貿易代表處簽證內載「MANUFACTURE（製造者）：BASF GERMANY（德商BASF）」
    之肥料PRODUCT INFORMATION（產品說明）各一紙附卷可稽，顯見被告從比利時
    進口之BASF肥料，甚有可能確係德商BASF公司比利時工廠所製造之真品；又按真
    正商品平行輸入之進口商，對其輸入之商標專用權人所產銷附有商標圖樣之真正
    商品，茍未為任何加工、改造或變更，逕以原裝銷售時，因其商品來源正當，不
    致使商標專用權人或其授權使用者之信譽發生損害，復因可防止市場之獨占、壟
    斷，促使同一商品價格之自由競爭，消費者亦可蒙受以合理價格選購之利益，在
    未違背商標法之立法目的範圍內，應認已得商標專用權人之同意為之，並可為單
    純商品之說明，適當附加同一商標圖樣於該商品之廣告等同類文書上，反之，倘
    非原裝銷售，擅予加工、改造或變更，而仍表彰同一商標圖樣於該商品，或附加
    該商標圖樣於商品之廣告等同類文書加以陳列或散布結果，足使消費者發生混淆
    、誤認為其商標專用權人或其授權之使用者、指定之代理商、經銷商時，自屬惡
    意使用他人商標之行為」（最高法院八十二年台上字第五三八○號判決參照），
    查由附於偵卷第二七至第二九頁中之五幀搜索愛根旺公司肥料庫存之照片，可明
    顯看出，該些由長榮貨櫃從海關運到愛根旺公司仍在車中未卸下之肥料，其包裝
    袋上已印有ＢＡＳＦ之圖樣，其包裝情形與已置放在倉庫中之肥料相同，且現場
    並未發現有任何重新包裝或分裝之材料、工具或情事。因認被告辯稱其並未違反
    商標法之規定，尚非全然無據。(二)告訴人雖提出德商BASF公司聲明未授權給印尼
    ＳＳＦ公司、比利時ＪＳ公司、台灣愛根旺公司使用ＢＡＳＦ商標於肥料上之聲
    明書一紙，以證明被告所言非真，惟該聲明書是否德商BASF公司為保護其代理商
    之權益於告訴人臨訟時所為不實之聲明不得而知，況檢察官於八十七年偵查之初
    ，即令告訴人就被告所提出之證件內容協助調查其來龍去脈，告訴人卻迄未能證
    明該些資料為偽，且縱被告所銷售之肥料確非德商BASF公司所製造，然三角貿易
    關係與真品平行輸入為國際貿易普遍之現象，今被告買貨之對象係印尼之ＳＳＦ
    公司，雙方交易之標的係德商BASF公司製造之肥料，此有經本國駐外代表處公證
    簽認之前揭印尼ＳＳＦ公司寄給被告之「PRODUCT INFORMATION（產品說明）」
    可證，而被告信任其交易對手提供給伊之資訊，於情於理均無違背，至印尼ＳＳ
    Ｆ公司是如何取得BASF肥料售給被告，行為有無違法之處，當非被告所能調查或
    了解，故本件若有違反商標法之規定，亦屬印尼ＳＳＦ公司所該負之責任而非被
    告，否則國際貿易風險豈非過大，而阻礙以信任為基礎之經濟活動之發展，參以
    被告自八十七年四月間遭搜索查扣後，即未再辦理BASF肥料之進口，此有財政部
    關稅總局以八十九年十一月七日台總局統字第八九二○○七九八號函送之愛根旺
    進出口資料一份在卷可佐（該資料雖載被告於八十七年五月仍有自比利時進口肥
    料，惟被告釋稱該批肥料係八十七年三月裝運，四月到海關，五月報關，嗣因貨
    證不符遭退運，而本院觀諸被告提出之該批肥料進口報單，其國外出口日期確為
    八十七年三月十八日，且其後來被退運之情亦有出口報單附卷可憑），可信被告
    於主觀上亦無侵害告訴人商標之故意。
四、按刑法第二百十四條所謂使公務員登載不實事項於公文書罪，須一經他人之聲明
    或申報，公務員即有登載之義務，並依其所為之聲明或申報予以登載，而屬不實
    之事項者，始足構成，若其所為聲明或申報，公務員尚須為實質之審查，以判斷
    其真實與否，始得為一定之記載者，即非本罪所稱之使公務員登載不實，最高法
    院七十三年度台上字第一七一０號著有判例可參。查南投縣政府農業課課員陳國
    顯在本院證稱「輸入肥料登記證之申請是由農務課受理，申請時依肥料管理辦法
    施行細則之規定必須要附一些資料，那些資料申請表上也有記載，我們就審核所
    附的資料與申請書之記載是否相符，我們初審後如發現不符，會馬上通知他們補
    正，如無不符，我們再送農委會複審，農委會如發現有需要補正的地方，就會勾
    起來發函通知我們，由我們發函通知申請人補正，若沒有不符，農委會就會自行
    發給登記證」（參本院八十九年十月三十一日訊問筆錄），再觀諸輸入肥料登記
    證申請書表格（偵卷第八六頁），最下面即為承辦人員之審查意見欄，可知輸入
    肥料登記證之申請，必須具備法令所規定之資料且經承辦公務員核對無訛後方能
    核發，而非一經他人申請，公務員即有登載核發之義務，今被告雖於申請書之工
    廠名稱欄中載「印尼ＳＳＦ公司」，惟其所附供審查之該張印尼ＳＳＦ公司所寄
    之「PRODUCT INFORMATION（產品說明）」上，很明顯載著「MANUFACTURE（製造
    者）：BASF GERMANY（德商BASF公司）」諸字，審核之公務員依項核對自可發現
    其錯誤，而令被告說明或補正，今承辦之公務員既有審查之義務，依首揭判例旨
    意，當非能因承辦人員疏於注意核發輸入肥料登記證給被告，而令被告負使公務
    員登載不實之罪責。此外，復查無任何積極證據足資證明被告有何公訴人所指之
    犯行，依右揭條文規定，自應為被告無罪之諭知。
據上論斷，應依刑事訴訟法第三百零一條第一項，判決如主文。
中      華      民      國    九十      年      一      月     三十     日
                                        法  官  李  秋  娟
右正本證明與原本無異。
如不服本判決，應於判決送達後十日內向本院提出上訴狀，上訴於臺灣高等法院臺中
分院( 須附繕本 )。
                                        書記官
中      華      民      國    九十      年      一      月     三十     日


司法院資訊處製作；財團法人民間司法改革基金會備份。
